臺灣高等法院高雄分院刑事判決　　　　　　　　九十二年度重上更(四)字第一三號
　　上　訴　人　台灣屏東地方法院檢察署檢察官
　　上　訴　人
　　即　被　告　甲○○
　　選任辯護人　吳玉豐律師
　　　　　　　　趙建華律師
　　上　訴　人
　　即　被　告　乙○○
　　選任辯護人　陳旻沂律師
右上訴人等因被告等貪污治罪條例案件，不服臺灣屏東地方法院八十四年度訴字第五
三四號中華民國八十四年十月二十日第一審判決（起訴案號：臺灣屏東地方法院檢察
署八十三年度偵字第五九九八號、八十四年度偵字第二九三一號、第三七四０號、第
四０二０號），提起上訴，判決後，經最高法院第四次發回更審，本院判決如左：
      主    文
原判決關於甲○○、乙○○部分撤銷。
乙○○連續依法令從事公務之人員，對於監督之事物直接圖利，處有期徒刑貳年，褫
奪公權貳年，緩刑伍年。
甲○○無罪。
      事    實
一、乙○○自民國（下同）八十一年十月間起至八十三年三月間止，擔任屏東縣枋山
    鄉公所村幹事職務，嗣屏東縣枋山鄉擬發包如附表一所示修復、改善等工程，鄉
    長甲○○依當時行政院所訂頒各機關辦理公有建築物作業要點第二十六點之規定
    ，指派乙○○擔任附表一所示工程之發包、招標及在工程現場監督廠商依工程合
    約施工、依工程進度審核、結算包商請領工程款等職務，為依據法令從事於公務
    之人員，乙○○明知包商吳來對（另案經本院以詐欺罪判處罪刑確定）不具營造
    廠資格，平時係借用昱德營造有限公司（下稱昱德公司）、久興營造有限公司（
    下稱久興公司）或瑞將營造有限公司（下稱瑞將公司）之營造廠執照參加投標或
    比價，而依當時之機關營繕工程及購置定製變賣財物稽察條例第十九條規定，於
    開標時發現有串通圍標，圖以詐術取得不法利益者，應當場宣布廢標，不應讓吳
    來對參與附表一編號一、編號二至編號十五所示工程之投標或比價、議價（附表
    一編號二所示工程預算金額在廿萬元以下，得由鄉長依職權指定廠商承包，因此
    鄉長甲○○指定議價廠商，並不違法）。詎竟與甲○○先後在枋山鄉公所會議室
    ，由吳來對借得昱德、久興、瑞得三家營造有限公司虛偽比價，將不實投標廠商
    、金額、得標廠商的比價事項，登載在職務上所掌之「開標記錄」、「比價紀錄
    」表上，其工程之名稱、底價、比價、投標、得標金額及投標、得標廠商名稱均
    詳如附表一所示，足以生損害於鄉公所公開招標及比價之正確性，嗣於吳來對得
    標，乙○○被指派為系爭工程之監工後，本應依前揭行政院所訂頒各機關辦理公
    有建築物作業要點及枋山鄉公所與包商所簽訂之合約，確實監督包商按圖施工；
    於工程完工時結算廠商應領取之工程款，以為枋山鄉公所核發工程款依據。詎乙
    ○○於上開工程先後完工，承包廠商吳來對申請驗收結算工程款，乙○○於八十
    三年一月二十五日會同驗收人員紀升傑及監驗人員陳虹華（紀升傑、陳虹華均經
    本院前審判決無罪確定）前往附表二編號一所示枋山溪拋柴節堤坊修復工程驗收
    時，明知該工程僅設置三寸ＰＶＣ洩水管十支，每支單價新台幣（下同）二九．
    一一元，竟未恪遵法令，確實結算承包廠商應領取之工程款，而單獨起意，基於
    圖利吳來對私人不法利益及在職務上掌管公文書內為不實登載之犯意，於枋山鄉
    公所辦公室內，在「營繕工程結算明細表」內不實登載驗收一百三十六支，虛報
    一百二十六支，圖利廠商吳來對三千六百六十八元（四捨五入）；繼之於同年二
    月十八日會同紀升傑、陳虹華前往附表二編號二所示楓港溪深潭段提防整建工程
    驗收時，明知依工程合約所載三寸ＰＶＣ應設置六百八十八支，每支單價為四九
    ．四六元，實際設置為二十支，竟又承前揭圖利吳來對及在職務上掌管公文書不
    實登載之犯意，於枋山鄉公所辦公室內，在「營繕工程結算明細表」內分別不實
    登載驗收五百十六支，虛報四百九十六支，圖利吳來對二萬四千五百三十二元，
    共計圖利二萬八千二百元，足生損害於鄉公所對於工程款支付之正確性。乙○○
    於屏東縣調查站調查時自白上開犯行。
二、案經法務部調查局屏東縣調查站（下稱屏東縣調查站）移送及臺灣屏東地方法院
    檢察署檢察官主動偵查起訴。
      理    由
壹、被告乙○○部分：
一、訊據上訴人即被告乙○○（下稱被告乙○○）對於自八十一年十月間起至八十三
    年三月間止，擔任屏東縣枋山鄉公所村幹事職務，嗣於枋山鄉公所擬發包附表一
    所示工程時，經鄉長指派擔任系爭工程之發包、招標及監工等事實，固均坦承不
    諱，惟均矢口否認有何圖利及在職務上掌管「營繕工程結算明細表」、「比價紀
    錄」、「開標記錄」內為不實登載之犯行，辯稱：伊之本職為村幹事，與土木毫
    不相干，經指派接辦土木工程業務後，沿襲慣例辦理，不知吳來對係借牌，枋山
    鄉公所多項工程均伊監工，而伊並非土木專才，無從知悉吳來對有無偷工減料，
    何況工程完工後驗收時，ＰＶＣ數量均與合約所載相符云云。
二、惟查：
  (一)按工程發包後，主辦工程機關應指派監工依照合約約定督促承包廠商如期開工，
    按圖施工，行政院所訂頒各機關辦理公有建築物作業要點第二十六點定有明文（
    見本院上更(四)字第十三號(二)卷第六十九頁）。被告乙○○自八十一年十月間起至
    八十三年三月間止，在屏東縣枋山鄉公所擔任村幹事職務，嗣枋山鄉公所發包附
    表一所示之修復、改善等工程後，經指派為系爭工程之監工、審核結算包商請領
    工程款之事實，業據被告乙○○供述在卷，核與同案被告甲○○於本院審理時所
    述情節相符，被告乙○○係依據上開法規及命令從事公務之人員無訛。
  (二)被告乙○○於屏東縣調查站調查時供稱：吳來對並未有土木營造牌照，每次均借
    用他人營造牌前來承包本鄉工程等語（見八十四年度偵字第二九三一號卷第七十
    四頁背面倒數第二行）。而昱德公司、久興公司、瑞將公司確有借牌給吳來對以
    便其向枋山鄉公所投標等情，亦經負責人阮瑞讓、王德雄、鍾信謙分別陳明在卷
    （見本院上訴(一)卷第六十三背面、八十四年度偵字第二九三一號卷第一０八頁背
    面、一一０頁）。因此，吳來對係向昱德、久興、瑞將公司借牌參與投標，而被
    告乙○○亦知悉吳來對係借牌參與投標或比價之事實，洵堪認定，被告乙○○事
    後辯稱不知係借標云云，應係卸責之詞，不足採信。又被告乙○○於本院審理時
    亦供稱：「（問：若知悉是借牌標工程，按當時規定如何處理？）廢標」等語，
    核與同案被告甲○○所供相符（見本院上更(四)字第十三號(二)卷第一五二頁），而
    附表一編號一、編號二至編號十五所示工程係被告乙○○分別與甲○○負責開標
    之事實，有陳虹華所製作之清單在卷（見八十四年度偵字第二九三一號卷第八十
    五頁）及開標、比價記錄扣案可憑（外放）。被告乙○○既知悉係吳來對借牌投
    標、比價，而仍准予決標，並於投標記錄表、比價記錄表上記載決標廠商為昱德
    公司或久興公司，其有在掌管之公文書內為不實登載之犯意與犯行，亦堪認定。
  (三)附表二編號一所示「枋山溪拋柴節堤坊修復工程」三寸ＰＶＣ洩水管依合約應設
    置一百三十六支，每支單價二九．一一元；附表二編號二所示「楓港溪深潭段提
    防整建工程」之三寸ＰＶＣ依合約應為六百八十八支，每支單價為四九．四六元
    ，完工後營繕工程結算明細表內記載為一百三十六支、五百十六支等事實，有工
    程估價單、營繕工程結算明細表（見本院上更(四)字第十三號(二)卷第十七頁）在卷
    可憑。而經審計部台灣省屏東縣審計室會同被告乙○○現場勘查結果，附表二編
    號一所示枋山溪拋柴節堤防修復工程三吋ＰＶＣ洩水管數量與合約數量不符；附
    表二編號一所示枋山溪拋柴節堤防修復工程所實際埋設之ＰＶＣ洩水管僅十支；
    附表二編號二楓港溪深潭段提防整建工程ＰＶＣ洩水管實際僅設置二十支之事實
    ，有調查報告及照片數幀在卷可憑（見屏東縣調查站卷第五十頁(六)、(九)(2)、五十
    七至六十一頁），因此被告乙○○先後虛報一百二十六支、四百九十六支之事實
    ，亦堪認定。依上開卷附照片顯示，審計人員於完工後前往勘驗時，系爭工程堤
    防上有部分並未設有ＰＶＣ洩水管，埋設有洩水管部分，該洩水管之一端微露在
    堤防外側，因此是否設置洩水管及數量多少，均得以目視之方式察覺，被告乙○
    ○於包商吳來對申請驗收結算工程款時，亦會同驗收人員紀升傑及監驗人員陳虹
    華等前往現場會勘驗收，對於系爭工程洩水管之數量與決算數不合，自應無不知
    之理，且該洩水管數之計算非必有土木專才始能為之，堤防既仍存在，洩水管自
    無因颱風侵襲而不存在之理，參以被告乙○○於屏東調查站調查時亦供稱：經我
    詳視資料及相片確有偷工減料等語（見八十四年度偵字第二九三一號卷第七十六
    頁背面），亦足佐證其係知情。依前揭行政院所訂頒各機關辦理公有建築物作業
    要點及工程合約之規定，自應予以剔除或令其補正，乃竟未予以剔除，亦未命補
    正，仍於營繕工程結算明細表內就洩水管設置數量及應請領工程款之金額為不實
    之登載，其有在所掌之公文書內為不實登載及違背法令圖利包商吳來對之犯意及
    犯行，應堪認定。
  (四)驗收人員紀升傑、監驗人員陳虹華雖均經本院前審判決無罪確定，惟渠等前往現
    場驗收時，僅就堤防、擋水椿、ＰＣ路面等部分為驗收或監驗，有驗收記錄報告
    表在卷可憑（見原審卷第八十二頁至九十六頁），並未驗收洩水管之數量，紀升
    傑於本院審理時亦證稱：工程的設計都是長、寬及厚度，我驗收時都會同主計去
    量，也有根據工程合約來核對，長度、寬度都有丈量等語（見本院上訴(一)卷第一
    ０九頁）；陳虹華於本院前審審理時陳稱：表面上看不出是否偷工減料等語（見
    本院上訴(一)卷第六十三頁），均未就洩水管之數量為驗收，是渠等所證不足為被
    告乙○○有利之認定。又紀升傑於本院前審審理時雖又證稱：驗收時有數過數量
    云云（見本院上更(三)字第二十七號(一)卷第一七五頁），核與驗收紀錄所載不合，
    所證不足採為被告乙○○有利之認定。綜上所述，被告乙○○所辯係避重就經之
    詞，不足採信，其犯行已堪認定。
三、被告乙○○於行為時係依據法令從事公務之人員，對於主管之事務直接圖利他人
    ，且明知為不實之事項，登載於職務上所掌之「營繕工程結算明細表」、「開標
    記錄」、「比價記錄表」，足生損害於枋山鄉公所工程款之核發，核其所為，係
    犯八十五年十月二十三日修正前貪污治罪條例第六條第一項第四款之圖利罪及刑
    法第二百十三條之公文書不實登載罪。被告先後二次圖利及多次公文書不實登載
    犯行，時間密接，手法相同，所犯又各係相同之罪，顯均係基於概括犯意為之，
    均應依連續犯之規定各論以一罪。所犯上開二罪，有方法結果之牽連關係，應依
    牽連犯之規定從一重之圖利罪處斷。被告乙○○所犯公文書登載不實部分，雖未
    經公訴人起訴，惟此部分與起訴之圖利罪部分具有牽連犯之裁判上一罪關係，為
    起訴效力所及，本院自得一併審理。被告乙○○就在「開標記錄表」、「比價記
    錄表」內為不實登載部分之犯行與甲○○有共同之犯意聯絡及行為之分擔，均為
    共同正犯。被告乙○○為上開圖利行為後，貪污治罪條例於八十五年十月廿三日
    修正公布，同年月廿五日生效，該條例第六條修正後之罰金已提高。再者，貪污
    治罪條例第六條嗣又於九十年十一月七日修正公布，修正後貪污治罪條例第六條
    第四款之圖利罪，已將犯罪構成要件從「對於主管或監督之事務，直接或間接圖
    利私人不法利益者」，修正為「對於主管或監督之事務，明知違背法令，直接或
    間接圖利自己或其他私法人之不法法利益，因而獲得利益者」為限，修正後之上
    開圖利罪雖以「明知違背法令」及「因而獲得利益」為構成要件，較修正前嚴格
    ，惟被告之行為不論在舊法與新法均成立犯罪，經比較結果，自應以修正前之舊
    法對於被告乙○○較為有利，依刑法第二條第一項但書規定，應適用有利於被告
    乙○○之修正前（即八十一年七月十七日修公正布）之貪污治罪條例之規定。被
    告乙○○於屏東調查局調查時自白，爰依修正前之貪污治罪條例第八條後段規定
    ，減輕其刑，再者，被告乙○○所圖私人不法利益在新台幣五萬元以下，且情節
    輕微，爰依修正前同條例第十二條第一項規定減輕其刑，並遞減之。
四、原審就被告乙○○部分予以論科，固非無見；惟(一)貪污治罪條例已於八十五年十
    月廿三日經修正公布，該條例第六條又於九十年十一月十七日修正公布，新條例
    較舊條例重，原審未及比較新舊條例之輕重，並從輕適用有利於行為人之修正前
    條例，尚有未洽；(二)被告乙○○所圖私人不法利益未逾五萬元，而如後所述，並
    無證據足以證明被告乙○○對於埋設洩水管以外之工程亦知悉有偷工減料之情事
    ，且圖利罪所稱不法利益，應扣除工程必要費用支出及合理之利潤，如有剩餘始
    屬之，縱被告乙○○知悉吳來對係借牌參與招標或比價，當然構成圖利，原判決
    認全部圖利金額為九百四十五萬七千七百九十元，亦有未合。被告乙○○上訴意
    旨否認犯行，雖無理由，惟原判決既有上開可議，自應由本院將原判決關於被告
    乙○○部分撤銷改判。爰審酌被告乙○○未盡監工職責圖利私人，所圖之金額非
    多，犯後於調查單位調查時坦承犯行，且情節尚屬輕微，土木工程非其所專長等
    一切情狀，量處有期徒刑二年，並宣告褫奪公權二年。又被告乙○○前未曾受有
    期徒刑之宣告，有台灣高等法院被告全國前案資料表在卷可憑，經近十年之偵審
    程序，當知警愓，信無再犯之虞，本院認對其所宣告之刑以暫不執行為當，併宣
    告緩刑五年。
五、公訴意旨另以：乙○○於擔任屏東縣枋山鄉公所村幹事兼任土木工程發包、招標
    業務及監工期間，明知土木承包商吳來對不具營造資格，而係昱德營造有限公司
    （下稱昱德公司）或久興營造有限公司（下稱久興公司）或瑞將營造有限公司（
    下稱瑞將公司）借牌承包鄉公所之公共工程，依當時機關營繕工程及購置定製變
    賣財物稽察條例第十九條之規定，於開標時發現有串通圍標，圖以詐術取得不法
    利益者，應當場宣布廢標，乃竟仍將附表一所示之工程交由吳來對承包，且於工
    程施作期間，明知工程有附表三編號一至編號六所示之偷工減料之情事，仍未於
    監工時提出糾正，而與鄉長甲○○、驗收人紀升傑等共同圖利吳來對，因認被告
    乙○○此部分亦涉有貪污治罪條例第六條第四款之圖利罪嫌。按犯罪事實應依證
    據認定之，無證據不得認定犯罪事實；被告之自白不得作為有罪判決之唯一依據
    ，仍應調查其他必要之證據，以察其是否與事實相符，刑事訴訟法第一百五十四
    條第一項、第一百五十六條第二項分別定有明文。所謂認定犯罪事實之證據，係
    指足以認定被告確有犯罪行為之積極證據而，該項證據自須適合於被告犯罪事實
    之認定，始得採為斷罪資料，如未能發現相當證據，或證據不足以證明，自不能
    以推測或擬制之方法，以為裁判基礎，此有最高法院二十九年度上字第三一０五
    號、四十年台上字第八六號、三十年上字第八一六號判例意旨可資參照。公訴人
    認被告乙○○明知吳來對係借牌，仍允以得標及明知附表三所示之工程有偷工減
    料而不予糾正等情，係以審計部之調查報告及被告乙○○於檢察官偵查中之自白
    為論據。訊據被告乙○○否認有公訴人所指此部分圖利之犯行，辯稱：吳來對自
    八十年間起即早已使用昱德公司、久興公司及瑞將公司之名義承包枋山鄉公所之
    工程，伊亦以認證不認人之方法審查證件，並無不妥；且伊僅處理證件審查之前
    置作業而已，招標程序之進行並非其權責，不可能利用招標發包之程序圖利他人
    ；吳來對與昱德公司、久興公司及瑞將公司間究竟係借牌、合夥、代理人、職員
    或其他關係，伊一無所知。吳來對自八十年間即開始承包土木工程後，均顯無偷
    工減料情事，伊因而相信吳來對，而援依往例由吳來對承包，亦無不妥；且伊僅
    係通知比價，並無非給吳來對承包不可之意思。附表二所示工程完工後因颱風、
    大雨沖刷及自然風化，亦有改變崩塌之可能，該工程非處於斜陡之山坡，即係河
    川海口，受大自然破壞之程度更甚，以工程完成一年之後之現場狀態來推論當時
    有偷工減料，顯屬不當，再者，鄉公所發包工程為數不少，均由其一人肩負監工
    之責，亦不可能兼顧每一件工程，伊亦非土木工程專才，縱吳來對有偷工減料，
    亦未必能即時發現而予以糾正，審計室之調查報告係出於目測，而非科學之鑑定
    ，且係一年後所為，不能確切之證明當時確有偷工減料；況吳來對既因詐欺而被
    判刑確定，縱有偷工減料，伊亦係受吳來對詐欺之被害人等語。經查：(一)附表三
    編號一所示「枋山溪拋柴節堤坊修復工程」，有Ａ段提防完成斷面與圖說不符，
    蛇籠疊放形狀與位置亦與圖說不符。Ｂ段設施蛇籠八七公尺部分根據平面圖核對
    結果無施設物，顯未施工，洩水管植入未達堤防內土層；附表三編號二所示「枋
    山拋柴節堤防後續工程」，經核對施工圖說，依常態施工，其圖說設計之結構體
    應無法於十三天內完成，且結構擋水椿表面風化現象及以腳輕踼即崩落，混泥土
    樁表面長出雜草等情形，顯係數年前或數十年前完成之結構物，經多年風化之結
    果，顯未施工。三寸ＰＶＣ洩水孔實際設置下層部分，其上層均未設置，與圖說
    不符；附表三編號三所示「楓港溪深潭段提防整建工程」之提防有破損風化現象
    ，擋水樁混泥土顏色竭黑色，非新施工完成斷面；編號四所示「楓港村社區道路
    改善小型工程」Ｃ段部分實際施工位置與合約圖相反；編號五所示「加禒村產業
    道路災害修復後續程」之Ｂ段ＰＣ路面實際長三０、七公尺，與設計圖八０公尺
    不符。Ｃ段擋土牆之ＢＯＸ１、ＢＯＸ２與左右兩側銜接之擋土牆顏色不同，顯
    非同時段完成之結構物亦非新施工完成斷面；編號六「成功社區海堤及排水改善
    工程」有堤腳外側實際拋石情形與圖說不符之缺失等事實，固有審計部台灣省屏
    東縣審計室之調查報告（見屏東縣調查站卷第四十九頁背面）。(二)惟上開調查報
    告就附表三編號一枋山溪拋柴節堤防修復工程是否確有缺失，已載明「是否新作
    ，難以斷定」；就附表三編號二所示結構物擋水樁部分則稱：「推測該分似為數
    年前甚至十數前之結構物」等語，顯係推測，不適於採為認定犯罪事實之證據。
    再者，該審計室派員前往調查之日期係於八十三年十一月十八日（見前開調查報
    告內所附照片日期），而附表三編號一至編號五所示工程之完工日期分別係八十
    三年一月十一日、同年一月十八日、同年二月八日、八十二年十二月二十四日、
    同年十二月二十二日（見八十四年度偵字第二九三一號卷第八十頁統計資料表）
    ，距該審計室派員前往會勘日短者近九個，長者已一年多；再依中央氣象局恆春
    氣象站八十三年度逐日降雨統計表及颱風報告表所載，屏東地區八十三年度之颱
    風共有三個：(1)八十三年七月九日至十一日之提姆颱風；(2)八十三年八月六日至
    七日之道格颱風；(3)八十三年十月七日至十日之席斯颱風。而八十三年度雨量接
    近甚至超過四十公厘者，即有五月二十七日─七二‧四公厘；五月二十八日─五
    三公厘；六月一日─一三三公厘；六月五日─五二‧五公厘；六月六日─四二‧
    五公厘；六月七日─五九公厘；七月十日─七二‧五公厘；七月十一日─四五公
    厘；八月三日─六四公厘；八月四日─一八一‧五公厘；八月八日─九二公厘；
    八月九日─五六‧五公厘；八月十二日─七九‧五公厘；八月十三日─四二公厘
    ；七月十四日─四二‧五公厘；九月十一日─三九‧五公厘（見本院上訴(一)卷第
    一一五頁至一二０頁）。而系爭工程若非產業道路，即係溪旁之防波堤，於颱風
    或豪雨來襲時，所設置之工作物可能因設計不當而變形、扭曲或位移至為可能，
    因此，審計室派員調查時之現狀是否即為完工之現狀，亦非無疑。證人紀升傑（
    即驗收人員）於本院前審到庭證稱：這十五件工程均是我會同其他人員去驗收，
    我去驗收時，工程均符合合約之規定，我是與陳虹華一起去驗收的，枋山溪拋柴
    節堤坊修復工程有合乎驗收規定，並無偷工減料之情形（即附表三編號一）；楓
    港村社區道路改善小型工程沒有發生實際施工位置與合約圖說相反之情況（即附
    表三編號四）；加祿村產業道路災害修復後續工程亦符合合約規定（即附表三編
    號五）；枋山拋柴節堤防後續工程沒有偷工減料情形（即附表三編號二），且驗
    收要經主計通過，不是我單方的意思即可驗收完成；楓港溪深潭堤防整建工程（
    即附表三編號三）驗收時，我有拍照存證，應無偷工減料，完工後經自然風化及
    海水沖刷，擋水樁混凝土自然會成褐色；成功社區海堤及排水改善工程（即附表
    三編號六），調查站人員是完工後三年才去查，才發現此問題，原先並無不符合
    之情形等語（見本院上更(一)字第一一一號(一)卷第一０二頁背面）。其於本院審理
    時亦證稱：工程的設計都是長、寬及厚度，我驗收時都會同主計去量，也有根據
    工程合約來核對，長度、寬度都有丈量等語（見本院上訴(一)卷第一０九頁）；於
    原審法院陳稱：因為我不是專才，只有目視及量外表，只要符合就蓋章等語（見
    原審卷第三十九頁）。陳虹華（即監驗人員）於本院前審調查時陳稱：表面上看
    不出是否偷工減料等語（見本院上訴(一)卷第六十三頁），足徵附表三所示工程均
    由當時之驗收人員及監驗人員以目視及丈量之方式勘驗過無訛。(四)調查報告內有
    關附表三編號一所示「枋山溪拋柴節堤防修復工程」所指『Ｂ段設施蛇籠八十七
    公尺部分根據平面圖核對結果無設施物，顯示未施工』部分，經本院前審先後於
    八十八年十一月十五日及九十年十月五日前往勘驗結果，確有施作之情事，有勘
    驗筆錄及現場拍攝之照片在卷可稽（見本院八十八年度上更(二)字第四十五號(一)卷
    第二三一至二四０頁、九十年度上更(三)字第二十七號(二)卷第十九至三十七頁），
    核與前揭證人紀升傑所證情節相符，審計室調查報告內指稱未施作，恐係對於該
    處地形不熟，所造成之誤會。(五)調查報告有關附表三編二所示「枋山拋柴節堤防
    後續工程」部分所稱結構擋水樁表面風化，顯未施工部分，證人黃陳玉燕（即附
    近果農）於本院前審勘驗時亦證稱：該工程本來沒有設置，是鄉公所發包後新建
    等工程；該處原來是土坡崁，但是上面有蛇籠覆蓋，後來遭河水沖毀，才從新施
    工等語（見本院上更(三)字第二七號(二)卷第二十二頁以下），核與紀升傑所證相符
    ，所謂數十年前完成之結構物云云，並無確切之證據。(六)調查報告所指附表三編
    號三「楓港溪深潭段提防整建工程」擋水樁非新施工完成部分，證人紀升傑於本
    院前審調查時證稱：系爭工程是全新發包，並不是原有舊堤防加以整修；驗收時
    有按規定量工程的寬度、厚度及長度等進行驗收等語（見本院重上更(三)字第二十
    七號(二)卷一七九頁）。證人董黃理願、許三進、詹新撤、黃進龍等於本院前審亦
    證稱：渠等係在深潭堤防旁種植，原來沒有堤防，是事後新建的，因為颱風和大
    雨之後才有破損現象等語（同上卷第一八０頁），核與證人紀升傑前開所證相符
    。(七)調查報告有關附表三編號五所示「加祿村產業道路災害修復後續工程」所謂
    『Ｂ段ＰＣ路面實際長三０．七公尺，與設計圖說八十公尺明顯不符，依Ｃ段擋
    土牆ＢＯＸ１、ＢＯＸ２與左右兩側銜接之擋土牆顏色不同，判斷非同時段施工
    完成之結構物，亦非新施工完成斷面』部分，經本院前審於九十年九月三日至現
    場勘驗時，現場平面道路大部分保存良好，擋土牆仍保持良好，有長青苔，顏色
    有部分不同，ＰＣ部分大部分保持良好，路面長八十公尺，有本院前審勘驗筆錄
    及現場拍攝之照片在卷可稽（見本院九十年度上更(三)字第二十七號(一)卷第一六八
    頁以下）。證人紀升傑於當日勘驗時亦證稱「有構築八十公尺，該處因有部分坡
    度較陡，又沒有排水溝，所以有被雨水沖刷毀損之現象」等語（見同上卷第一七
    二頁）。證人林文森（即在附近耕種的果農）於當日勘驗時亦證稱：「本件工程
    是有實際興建」、「因本件系爭工程，有部分是被雨水洗刷而受損壞，系爭工程
    是由吳來對承包興建，她當場都有在場監工，我當時也有在場要求施工，因為這
    條道路是我果園將來收成重要進出的通路，所以我一直都很關心，我在現場都有
    要求她們依規定施工」、「系爭工程道路原來並無此設施，是由吳來對興建的，
    我在該處種植果園已經二十多年了，此工程是新建的，沒錯」等語（見同上卷第
    一七三頁）。而如前所述，系爭工程完工日係八十二年十二月二十二日，驗收日
    為八十三年一月十一日，距屏東縣審計室於八十三年十一月十八日前往調查本件
    工程，將近一年期間，屏東地區八十三年間先後有提姆、道格、席斯三個颱風，
    而八十三年五月二十七日起至九月十一日，其間單日下雨量四十公厘以上，一八
    一‧五公厘以下，計有十五日，而系爭工程Ｂ段ＰＣ三０‧七公尺處，正逢水路
    經過處，因大雨沖刷，毀損情形較為嚴重，致被誤為Ｂ段ＰＣ路面僅舖設施工至
    該處，而疏略了上坡段路面至八十公尺處亦有施工舖設ＰＣ路面，非無可能。本
    院前審履勘現場時，雖Ｂ段ＰＣ上坡段路面有嚴重破損及野草叢生之情形，惟距
    該工程完工已近八年，此乃陡坡部分未構築水溝，歷年大雨沖刷，導致部分路面
    破損，為大自然之力侵襲所致，因此，審計部指派之調查人員既係於完工後近一
    年才前往調查，自難目睹完工時原貌，無從採為被告乙○○不利之認定。(八)調查
    報告有關附表三編號六所示「成功社區海堤及排水改善工程」所稱『堤腳外側實
    際拋石情形與圖說不符』部分，經本院前審於九十年六月十九日至現場勘驗，該
    防波堤水泥工程完好無損，防波堤外拋石有部分被海水沖刷現象，有部分還在，
    距海岸線越近之地點被海水沖刷現象愈明顯，流失現象較嚴重，防波堤外之拋石
    未以鐵絲網固定，有本院勘驗筆錄及現場照片在卷可稽（見本院上更(三)字第二十
    七號(一)卷第一一五頁以下）。系爭工程拋石部分既未設計以鐵絲網固定，而該工
    程係於八十三年二月五日完工，迄八十四年二月二十一日調查單位前往勘驗，已
    逾一年，而屏東地區於八十三年間，計有七月九日至十一日之提姆颱風，八月六
    日至七日之道格颱風、十月七日至十日之席斯颱風，已如前述，由於颱風巨浪不
    斷之襲捲，部分拋石被捲入海中而流失，自不能以事後勘驗時認只剩部分拋石，
    遽認係偷工減料。且由上開勘驗現場照片觀之，系爭工程海堤之終點處所接鄰之
    海岸線原由縣政府發包施作防波堤，亦被沖刷而損壞，而由海岸往公路方向侵蝕
    ，因此部分拋石流失之現狀乃是大自然之力量所造成。是審計部事後之調查報告
    所稱：「堤外側實際拋石情形與圖說不符」等語，應係颱風過後所造成，亦難
    證明於完工時即有不符。證人李忠政於本院前審調查時雖多次證稱前往調查時，
    工程確有如附表二編號一至編號五所示之偷工減料之情事，惟既係事隔九個月至
    一年多以後前往調查，期間又歷經多次颱風及大雨沖刷，縱令當時廠商係以粉刷
    充新欺瞞監工，致經颱風及大雨沖刷後，原形畢露，亦難據以證明被告乙○○當
    時確係知情而非被瞞騙，是其所證亦不足以採為不利被告之證明。(九)被告乙○○
    係屏東縣私立志成高級商工職業學校機工科畢業（見本院上更(一)字第一一一號(二)
    卷第三十一頁），則土木營造顯非其專業，審計部調查報告內亦認鄉公所將工程
    交由非技術人員之村幹事乙○○，致有工程品質不良；一日之內由同一驗收人員
    辦理驗收五件之多；承包商廠商誠信不足，部分未施工，僅以表面粉刷而以新建
    工程交付驗收等語，再者，該段期間，枋山鄉公所開標之工程達四十一件（見八
    十四年度偵字第二九三一號卷第一五五至一五九頁），則被告乙○○是否能兼顧
    每一件工程嚴加監工，使承包廠商沒有機會偷工減料或可以發覺工程係粉刷而非
    新建，實有可疑，是包商吳來對雖因偷工減料，經以詐欺罪判處罪刑確定，仍難
    認被告乙○○必然知情，是其辯稱不知有此部分偷工減料之情事，並無全然不可
    採。綜上所述，被告被訴明知包商吳來對偷工減料而仍簽報驗收，圖利吳來對罪
    嫌部分之罪嫌，尚屬不能證明。
    (十)依八十年三月二十二日屏東縣政府營繕工程及購置定製變賣財物招標、比價、
    議價限額及辦理方式簡明表所載，四百九十九萬九千九百九十九元以下，一百萬
    元以上者，由主辦工程單位或估購單位依規定以二家以上廠商公開比價辦理，並
    在機關門首公告五日以上與開標七日前通知當地公會轉知會員參加比價；九百九
    十九萬九千九百九十九元以下，二十萬元以上者，由主辦工程單位或估購單位依
    規定取具二家以上廠商估價比價或辦理；十九萬九千九百九十九元以下者，由主
    辦工程單位或估購單位依規定向廠商詢議價後辦理（見本院上更(一)字第一一一號
    (二)卷七十五頁）。因此枋山鄉所發包之如附表一所示十五件工程，除編號二係以
    議價方式發包，附編一、八、九、十一、十四係以公開招標外，其餘之工程均以
    比價之方式發包，附表一編號二之工程既採議價程序發包，即無所謂圍標之問題
    。(十一)昱德公司、久興公司、瑞將公司確有借牌給吳來對以便其向枋山鄉公所投標
    等情，已如前述。被告乙○○於屏東縣調查站調查時亦供稱：吳來對並未有土木
    營造牌照，每次均借用他人營造牌前來承包本鄉工程等語（見八十四年度偵字第
    二九三一號卷第七十四頁背面倒數第二行）。因此，吳來對係向昱德、久興、瑞
    將公司借牌參與投標，而被告乙○○亦知悉吳來對係借牌參與投標或比價之事實
    ，洵堪認定。又於開標時發現有串通圍標，圖以詐術取得不法益者，應當場宣布
    廢標，機關營繕工程及購置定製變賣財物稽察條例第十九條亦定有明文。被告乙
    ○○既知悉吳來對係借用昱德、久興、瑞將等公司之營造牌參與投標、比價或議
    價，自應於開標時宣布廢標，或不准參與議價，乃竟於開標且得標或比價時，不
    宣布廢標或仍准予議價，固有違上開規定。惟所謂「不法利益」，應扣除工程必
    要費用支出及合理之利潤，如有剩餘始屬之，此有最高法院九十二年度台上字第
    七七二號判決可資參照。又底價應依圖說、規範、契約並考量成本、市場行情及
    政府機關決標資料遂項編列，由機關首長或其授權人員核定，此有行為後訂定之
    政府採購法第四十六條可資參照。因此訂定底價時本就需考慮合理之利潤在內，
    否則廠商必無投標或參與比價之意願，或者迫使廠商於施工中，以偷工減料之方
    法營取不法之利益。故單純獲得工程承包之機會，與經一般正常程序取得工程施
    作相同，均必須支付材料、付出勞務施工以獲致報酬，甚或會因成本評估錯誤而
    未能獲利。本件吳來對所得標之如附表一所示之金額，除編號四、六係與底價相
    同外，其餘之工程得標金額均低於底價，且卷內亦無證據足以證明被告乙○○有
    洩漏底價而獲取不法利益之情事，自難僅因吳來對係借牌得標，即認得標者必獲
    得合理利潤以外之不法利益；因此，被告乙○○被訴此部分圖利罪嫌，亦屬不能
    證明。綜上各情，被告乙○○被訴此部分罪嫌尚屬不能證明。本應為無罪之諭知
    ，惟公訴人認此部分與前開論罪科刑部分，係裁判上一罪關係，故不另為無罪諭
    知。
貳、被告甲○○無罪部分：
一、公訴意旨略以：甲○○自七十五年三月一日起至八十三年二月二十八日止，擔任
    屏東縣枋山鄉第十、十一屆鄉長，係依據法令從事公務之人員。八十二年十一月
    間甲○○擔任鄉長任期即將屆滿，急於將鄉公所之公共工程發包，明知土木承包
    商人吳來對未具營造資格，平時均係借用昱德公司，久興公司或瑞將公司之營造
    廠執照，應不得參加鄉公所公共工程之議價、比價、投標與承包工作。詎甲○○
    竟與同案被告乙○○共同基於圖利吳來對之概括犯意，仍指示承辦人員乙○○將
    附表一所示十五項工程交由吳來對承包，共同圖利吳來對至少九百四十五萬元七
    千七百九十元（因工程明顯偷工減料之工程應得驗收付款），因認被告甲○○涉
    有貪污治罪條例第六條第四款對於主管或監督之事務圖利罪嫌。
二、公訴人認被告甲○○涉有右揭圖利罪嫌，係以附表一所示之十五項工程均在其即
    將卸任鄉長職務前四個月內交給吳來對承包，且其中有十四項係吳來對以昱德公
    司名義得標，得標金額與底價接近，甚至有二項工程得標底價完全相同而接近程
    度達百分之百，及乙○○供稱：由甲○○指示由吳來對得標承包等情，為其主要
    論據。訊據上訴人即被告甲○○則堅詞否認有公訴人所指圖利犯行，辯稱：伊不
    知吳來對有借用他人營造廠牌照承包工程，且比價、公開招標、驗收都是由主辦
    人員辦理，驗收時伊並未到現場，驗收後主辦人員在簽呈都簽註符合規定，伊不
    知工程有偷工減料等語。
三、經查：
  (一)同案被告乙○○於屏東縣調站調查時供稱：「該十五件工程比價前，鄉長甲○○
    即指示我將工程交與吳來對承做，有時由甲○○或我本人通知吳來對至鄉公所參
    加比價，．．由於鄉長甲○○已內定由吳來對承包前述十五件工程，故我僅能作
    形式上之審核作業」、「枋山鄉公所工程大部份均由甲○○自行通知吳來對至鄉
    公所領標、比價、小部份係甲○○指示我通知吳來對至鄉公所領標、比價，所有
    廠商證件均由吳來對負責處理」、「甲○○有指示都以內線電話叫我至鄉長室，
    並當面指示工程要交給吳來對承包」、「上述工程底價未超過一百萬元的，由我
    向前鄉長甲○○請示由甲○○作決定指定通知吳來對前來承包工程，或由甲○○
    指示我通知吳來對前來承包。超過一百萬元之工程，鄉公所即公告招標，但前述
    提示之工程統計表資料，除了兩項分別由東光公司及晉忠公司承包外，其他所有
    之工程均由吳來對借牌之久興、昱德、瑞將得標承作」、「無論由那家得標，施
    工大部分由吳來對負責，驗收及領款大部分由吳來對負責」等語（見屏東縣調站
    卷第十五頁、八十四年偵字第二九三一號卷七十五頁以下）；於檢察官偵查中亦
    供稱「十五件工程甲○○都有交代要交給吳來對承做；沒有再指定任何人」等語
    （見八十四年偵字第二九三一號偵查卷第八頁正面），被告甲○○於檢察官偵查
    中亦供稱：「（問：廠商是何人找來？）是與公所來往信用較好的，找二家」等
    語（見八十三年偵字五九九八號卷第十一頁背面），亦足佐證乙○○所陳非虛，
    被告甲○○否認上情，雖無可採，惟此僅能證明被告甲○○明知吳來對係借牌承
    包工程，違背比價、議價等程序規定，執意將附表一所示工程交由吳來對承作，
    無法證明被告甲○○是否因此而獲得不法利益，或使吳來對獲取不法利益
  (二)被告甲○○並未參與工程完畢之驗收手續（見八十四年度偵字第二九三一號卷第
    八十五頁以下驗收人員清單），證人吳來於本院審理時亦證稱：施工期間及驗收
    時，甲○○都沒去等語，另同案被告乙○○於本院審理時亦陳稱：鄉長未參與驗
    收等語（見本院上更(四)字第十三號(一)卷第一一０頁、(二)卷第三十六頁），被告甲
    ○○辯稱其不知工程是否有偷工減料等語，即屬可信。況且公訴人所指如附表三
    所示偷工減料之事實，均屬不能證明。
  (三)如前所述，所謂「不法利益」，應扣除工程必要費用支出及合理之利潤，如有剩
    餘始屬之，而底價本即含有合理之利潤在內，吳來對所得標之金額，除其中二個
    工程係決標價與底價相同外，其餘之工程得標金額均低於底價，而工程底價本含
    有廠商應得之合法利潤在內，因此縱令被告甲○○違背公開招標、比價、議價程
    序，將工程交由借牌之吳來對承包，亦難謂吳來對有獲取合理利潤以外之不法利
    益，卷內亦無確切之證據足以證明被告甲○○有洩漏底價予吳來對之情事，同案
    被告乙○○於檢察官偵查中亦陳稱：鄉長有無拿到好處，我不知道等語（見八十
    三年度他字卷第一一三七號卷第六十四頁背面），此外，亦無其他確切之證據足
    以證明被告甲○○有從吳來對處獲得不法利益。
    綜上所述，被告甲○○被訴圖利罪嫌，尚屬不能證明，不能證明被告甲○○犯罪
    ，自應為其無罪之判決。
四、原審未詳為推求，遽為論罪科刑之判決，尚有未洽，檢察官認原判決關於被告甲
    ○○部分量刑輕縱，聲明上訴，指摘原判決不當，固屬無理由，惟被告甲○○執
    此聲明上訴，指摘原判決不當，為有理由，自應由本院將原判決關於被告甲○○
    部撤銷改判，並為被告甲○○無罪之判決。至被告甲○○是否涉及共同在開標記
    錄上為不實登載，另犯公文書不實登載罪，該部分因未據檢察官起訴，自應由檢
    察官另為適當之處理。
參、同案被告吳來對、經本院前審判處詐欺罪確定，另同案被告紀升傑、陳虹華、王
    德雄、阮瑞讓、鍾信謙部分均經本院判決無罪確定，故均不另論列，附此敘明。
據上論結，應依刑事訴訟法第三百六十九條第一項前段、第三百六十四條、第二百九
十九條第一項前段、第三零一條第一項，八十一年七月十七日修正公布貪污治罪條例
第二條、第六條第一項第四款、第八條後段、第十二條第一項、第十六條，刑法第二
百十三條、第十一條前段、第二條第一項但書、第五十六條、第五十五條、第三十七
條第二項、第七十四條第一款，判決如主文。
本案經檢察官張其主到庭執行職務
中    華    民    國     九十三     年       六       月      二十三    日
                              臺灣高等法院高雄分院刑事第四庭
                                  審判長法官  蕭權閔
                                        法官  陳吉雄
                                        法官  李嘉興
右正本證明與原本無異。
檢察官及被告乙○○均如不服本判決應於收受本判決後十日內向本院提出上訴書狀，
其未述上訴理由者，並得於提起上訴後十日內向本院補提理由書狀（均須按他造當
事人之人數附繕本)「切勿逕送上級法院」。
                                      書記官  劉博文
中    華    民    國     九十三     年       六       月     二十五     日
   附表一：
  ┌──┬────────────────┬────┬────┬────┬────┬──────┬────┬────┐
  │編號│ 工   程     名       稱        │預算金額│底價    │決標金額│開標方式│投標廠商    │得標廠商│決標日期│
  ├──┼────────────────┼────┼────┼────┼────┼──────┼────┼────┤
  │一  │枋山溪拋柴節堤防修復工程        │0000000 │0000000 │0000000 │公告招標│久興、晉忠、│昱德    │82.10.30│
  │    │                                │        │        │        │        │昱德、建德  │        │        │
  ├──┼────────────────┼────┼────┼────┼────┼──────┼────┼────┤
  │二  │善餘村社區道路改善工程          │180000  │173000  │168000  │議    價│            │昱德    │82.11.04│
  ├──┼────────────────┼────┼────┼────┼────┼──────┼────┼────┤
  │三  │楓港村社區道路改善小型工程      │500000  │480000  │475000  │比    價│昱德、久興  │昱德    │82.11.04│
  ├──┼────────────────┼────┼────┼────┼────┼──────┼────┼────┤
  │四  │加祿村產業道災害修復後續工程    │998000  │960000  │960000  │同    右│昱德、久興  │久興    │82.12.13│
  ├──┼────────────────┼────┼────┼────┼────┼──────┼────┼────┤
  │五  │紅柴林支線農路工程              │500000  │480000  │475000  │同    右│            │昱德    │82.12.20│
  ├──┼────────────────┼────┼────┼────┼────┼──────┼────┼────┤
  │六  │楓港溪崩崁腳支線水防堤坡維護工程│610000  │610000  │610000  │同    右│昱德、久興  │昱德    │82.12.20│
  ├──┼────────────────┼────┼────┼────┼────┼──────┼────┼────┤
  │七  │枋山電台農路災害修復後續工程    │990000  │960000  │956000  │同    右│昱德、久興  │昱德    │82.12.20│
  ├──┼────────────────┼────┼────┼────┼────┼──────┼────┼────┤
  │八  │枋山拋柴節堤防後續工程          │0000000 │0000000 │0000000 │公告招標│昱德、久興、│昱德    │82.12.24│
  │    │                                │        │        │        │        │瑞將        │        │        │
  ├──┼────────────────┼────┼────┼────┼────┼──────┼────┼────┤
  │九  │楓港溪深潭堤防整建工程          │0000000 │0000000 │0000000 │公告招標│            │昱德    │82.12.24│
  ├──┼────────────────┼────┼────┼────┼────┼──────┼────┼────┤
  │十  │拋柴節農路改善工程              │920000  │880000  │876000  │比    價│昱德、久興  │昱德    │83.01.06│
  ├──┼────────────────┼────┼────┼────┼────┼──────┼────┼────┤
  │十一│圓山坡產業道路整建工程          │0000000 │0000000 │0000000 │公告招標│昱德、久興、│昱德    │83.01.06│
│    │                                │        │        │        │        │瑞將        │        │        │
  ├──┼────────────────┼────┼────┼────┼────┼──────┼────┼────┤
  │十二│國中路支線農路改善工程          │400000  │390000  │387000  │比    價│昱德、久興  │昱德    │83.01.13│
  ├──┼────────────────┼────┼────┼────┼────┼──────┼────┼────┤
  │十三│枋山溪旁農路改善工程            │860000  │830000  │827000  │同    右│昱德、久興  │昱德    │83.01.13│
  ├──┼────────────────┼────┼────┼────┼────┼──────┼────┼────┤
  │十四│成功社區海堤及排水改善工程      │0000000 │0000000 │0000000 │公告招標│            │昱德    │83.01.15│
  ├──┼────────────────┼────┼────┼────┼────┼──────┼────┼────┤
  │十五│雞角公農路ＰＣ路面舖設工程      │630000  │590000  │588000  │比    價│            │昱德    │83.02.08│
  └──┴────────────────┴────┴────┴────┴────┴──────┴────┴────┘
    附表二
   ┌──┬──────────┬──────────────────────┐
   │編號│工程名稱            │偷工減料及圖利金額（新台幣）                │
   ├──┼──────────┼──────────────────────┤
   │    │枋山溪拋柴節堤坊修復│三寸ＰＶＣ洩水管依合約應設置一百三十二支，實│
   │一  │工程                │際設置十支，驗收一三六支，每支報價二九、一一│
   │    │                    │元，虛報一二六支，圖利三千六百六十八元。    │
   ├──┼──────────┼──────────────────────┤
   │    │楓港溪深潭段提防整建│三寸ＰＶＣ洩水管依合約為六八八支，實際設置二│
   │二  │工程                │十支，驗收五百十六支，每支報價四九、四六元，│
   │    │                    │虛報四百九十六支，圖利二萬四千五百三十二元。│
   └──┴──────────┴──────────────────────┘
 附表三：
   ┌──┬──────────┬──────────────────────┐
   │編號│工程名稱            │偷工減料情形                                │
   ├──┼──────────┼──────────────────────┤
   │    │枋山溪拋柴節堤坊修復│Ａ段提防完成斷面與圖說不符，蛇籠疊放形狀與位│
   │一  │工程                │置亦與圖說不符。Ｂ段設施蛇籠八七公尺部分根據│
   │    │                    │平面圖核對結果無施設物，顯未施工 ，且洩水管 │
   │    │                    │植入未達 堤防內土層，無法達到洩水功能       │
   ├──┼──────────┼──────────────────────┤
   │    │枋山拋柴節堤防後續工│經核對施工圖說，依常態施工，其圖說設計之結構│
   │    │程                  │體應無法於十三天內完成，且結構擋水椿表面風化│
   │二  │                    │現象及以腳輕易踼即崩落，混泥土椿表面長出雜草│
   │    │                    │等情形，顯係數年前或數十年前完成之結構物，經│
   │    │                    │多年風化之結果，顯未施工。三寸ＰＶＣ洩水孔實│
   │    │                    │際設置下層部分，其上層均未設置，與圖說不符。│
   ├──┼──────────┼──────────────────────┤
   │    │楓港溪深潭段提防整建│提 防有破損風化現象，擋水椿混泥土顏色竭黑色 │
   │三  │工程                │，非新施工完成斷面。                        │
   ├──┼──────────┼──────────────────────┤
   │四  │楓港村社區道路改善小│Ｃ段部分實際施工位置與合約圖相反。          │
   │    │型工程              │                                            │
   ├──┼──────────┼──────────────────────┤
   │    │加禒村產業道路災害修│Ｂ段ＰＣ路面實際長三０、七公尺，與設計圖八０│
   │五  │復後續工程          │公尺不符。Ｃ段擋土牆之ＢＯＸ１、ＢＯＸ２與左│
   │    │                    │右兩側銜接之擋土牆顏色不同，顯非同時段完成之│
   │    │                    │結構物亦非新施工完成斷面。                  │
   ├──┼──────────┼──────────────────────┤
   │六  │成功社區海堤及排水改│堤腳外側實際拋石情形與圖說不符。            │
   │    │善工程              │                                            │
   ├──┼──────────┼──────────────────────┤
   │七  │紅柴林支線農路工程  │                                            │
   ├──┼──────────┼──────────────────────┤
   │八  │善餘村產業道路改善工│                                            │
   │    │程                  │                                            │
   ├──┼──────────┼──────────────────────┤
   │九  │楓港溪崩崁腳支線水防│                                            │
   │    │坡提維護工程        │                                            │
   ├──┼──────────┼──────────────────────┤
   │十  │枋山電台農路災害修復│                                            │
   │    │後續工程            │                                            │
   ├──┼──────────┼──────────────────────┤
   │十一│拋柴節農路改善工程  │                                            │
   ├──┼──────────┼──────────────────────┤
   │十二│圓山坡產業道路整建工│                                            │
   ├──┼──────────┼──────────────────────┤
   │十三│國中路支線農路改善工│
   ├──┼──────────┼──────────────────────┤
   │十四│枋山溪旁農路改善工程│
   ├──┼──────────┼──────────────────────┤
   │十五│雞角公農路ＰＣ路面舖│                                            │
   │    │設工程              │                                            │
   └──┴──────────┴──────────────────────┘
八十一年七月十七日修正公布貪污治罪條例第六條第一項第四款
有左列行為之一者，處五年以上有期徒刑，得併科新臺幣一百萬元以下罰金：
四、對於主管或監督之事務，直接或間接圖利者。
刑法第二百十三條
公務員明知為不實之事項，而登載於職務上所掌之公文書，足以損害於公眾或他人者
，處一年以上七年以下有期徒刑。
